【裁判字號】    97,再易,9
【裁判日期】    980403
【裁判案由】    再審之訴
【裁判全文】
臺灣苗栗地方法院民事判決               97年度再易字第9號
再審原告    甲○○
                      號
再審被告    戊○○
                      0號
            己○○
                      弄7號
            丁○○
                      號
            丙○○
上列當事人間請求拆屋還地事件，再審原告對於民國97年9 月17
日本院97年度簡上字第32號確定判決，提起再審之訴，本院判決
如下：
    主  文
再審之訴駁回。
再審訴訟費用新臺幣壹仟伍佰元由再審原告負擔。
    事實及理由
一、再審意旨略以：
  (一)苗栗縣頭屋鄉○○○段二岡坪小段451 、452 地號土地原為
    再審原告及乙○○所共有，於民國92年10月24日合併分割為
    451 、451-1 地號土地，由再審原告取得451 地號土地，乙
    ○○取得451-1 地號土地，再審原告依地政機關鑑界之界址
    設置鐵樁、圍籬鐵絲網時，乙○○在場監視，並未提出異議
    。又451 地號土地內有土地公廟，451-1 地號土地內有劉家
    墓園之建築物，乙○○為求取得內含劉家墓園建築物、較有
    價值之451-1 地號土地，乃於和解筆錄承諾，將從自有422
    地號土地架設高架橋，橫越農田水利會水溝。
  (二)然乙○○取得451-1 地號土地後，不但未遵守諾言架設高架
    橋，反而僱工以怪手挖低擋土牆，並將土方移運至東方凹低
    處，致使再審原告水溝旁側之圍牆下陷裂痕，搖搖欲倒，危
    險萬分。其後乙○○將451-1 地號土地贈與再審被告4 人，
    乙○○及再審被告4 人將451-1 地號土地挖高墊低，胡亂整
    地，原有鑑界界樁被掩滅殆盡，渠等並將429-14、429-36地
    號國有土地占為私有並自行埋設界樁，另將自有429-3 、55
    2 地號土地胡亂整地，原來高速公路埋設之界樁，已被移滅
    。
  (三)451 、451-1 地號土地，其鄰邊周圍之鳳路、高速公路至
    曲洞橋，其私有地暫供鄉○○○○道路，惟未辦理假分割，
    原始地籍圖及電腦數化圖均未修正，因此發生苗栗地政事務
    所之複丈結果與頭份、竹南地政事務所、國土測繪中心之測
    量結果有61平方公尺之差異，又地籍圖迄今已80年，因年代
    久遠，圖紙伸縮，造成土地經界線與地籍圖未盡相符，圖解
    套圖受到實地可靠界址點認定不一，以致產生不同測量成果
    ，徒生界址爭議。頭份、竹南地政事務所、國土測繪中心測
    量時，以不實、未修正之地籍圖作為基準點，從事鑑界測量
    ，其複丈結果，自不足作為確認界址、拆屋還地之依據，為
    此依民事訴訟法第496 條第1 項第13款之規定提起再審之訴
    。並聲明：(1)原確定判決廢棄；(2)再審被告之訴駁回。
二、按再審之訴，應於30日之不變期間內提起；前項期間，自判
    決確定時起算，判決於送達前確定者，自送達時起算，民事
    訴訟法第500 條第1 項、第2 項前段定有明文。查本院97年
    度簡上字第32號判決乃不得上訴之判決，於送達前即已確定
    ，而再審原告於97年9 月24日收受該判決，有送達證書可考
    （見本院97度簡上字第32號卷第135 頁），又再審原告係於
    97年10月15日提起本件再審之訴，有本院收狀章足稽（見本
    院97年度再易字第9 號卷第3 頁），符合上揭30日不變期間
    之規定，先予敘明。
三、次按當事人發現未經斟酌之證物或得使用該證物者，得以再
    審之訴對於確定終局判決聲明不服，民事訴訟法第496 條第
    1 項第13款著有規定。又所謂發現見未經斟酌之證物或得使
    用該證物，係指前訴訟程式事實審之言詞辯論終結前已存在
    之證物，因當事人不知有此，致未經斟酌，現始知之，或雖
    知有此而不能使用，現始得使用者而言。若在前訴訟程式事
    實審言詞辯論終結前，尚未存在之證物，本無所謂發見，自
    不得以之為再審理由（最高法院29年上字第1005號、32年上
    字第1247號判例參照）。
四、經查：再審原告提起本件再審之訴固以臺灣高等法院臺中分
    院92年度上字第82號和解筆錄、苗栗縣頭屋鄉公所97年7 月
    24 日 頭鄉民字第0970006143號函、苗栗縣苗栗地政事務所
    97年10月6 日苗地二字第0970008574號函、苗栗縣苗栗地政
    事務所95年2 月9 日複丈成果圖、照片3 幀為證（見本院97
    年度再易字第9 號卷第8 至12頁），然其中臺灣高等法院臺
    中分院92年度上字第82號和解筆錄、苗栗縣頭屋鄉公所97年
    7 月24日頭鄉民字第0970006143號函、苗栗縣苗栗地政事務
    所95年2 月9 日複丈成果圖、照片3 幀乃先前訴訟程序中即
    已提出者（見本院96年度苗簡字第712 號卷第130 至132 頁
    、本院97度簡上字第32號卷第75、78頁），並非再審原告不
    知有此，致本院未經斟酌，現始知之，或再審原告雖知有此
    而不能使用，現始得使用，自與「當事人發現未經斟酌之證
    物或得使用該證物」之意涵有違，再者，本院97年度簡上字
    第32號確定判決係於97年9 月3 日言詞辯論終結，而苗栗縣
    苗栗地政事務所97年10月6 日苗地二字第0970008574號函則
    為事實審言詞辯論終結後始存在之證物，揆諸前揭判例意旨
    ，並不得以之為再審理由，是再審原告之主張，顯與再審理
    由之規定未合。
五、從而，再審原告主張本院97年度簡上字第32號確定判決具有
    民事訴訟法第496 條第1 項第13款之再審事由，求予廢棄改
    判，顯無再審理由，本院爰不經言詞辯論，逕以判決駁回之
    。
六、據上論結，本件再審之訴為無理由，依民事訴訟法第502 條
    第2 項、第505 條、第78條，判決如主文。
中    華    民    國    98    年     4    月     3    日
                  民事庭審判長法  官  宋 國 鎮
                              法  官  吳 國 聖
                              法  官  張 文 毓
以上正本係照原本作成。
不得上訴。
                              書記官  張 宏 賓
中    華    民    國    98    年    4     月    3     日


司法院資訊處製作；財團法人民間司法改革基金會備份。
